臺灣苗栗地方法院刑事判決　　　　　　　 100年度易字第22號
公　訴　人　臺灣苗栗地方法院檢察署檢察官
被　　　告　劉經龍
上列被告因竊盜案件，經檢察官提起公訴（99年度偵字第6293號
），本院依簡式審判程序判決如下：
    主  文
劉經龍犯結夥攜帶兇器竊盜罪，累犯，處有期徒刑壹年。扣案之
扳手參支沒收。
    犯罪事實及理由
一、犯罪事實：
    劉經龍與吳載俊（起訴書誤載為吳戴俊）、徐丞樟（吳載俊
    、徐丞樟涉案部分，業經臺灣臺中地方法院以99年訴字第36
    14號分別判決有期徒刑10月、8 月）共同基於意圖為自己不
    法所有之犯意聯絡，於民國99年3 月23日凌晨2 時許，先由
    劉經龍、吳載俊向不知情之彭偉恩借得車牌號碼1363－LX號
    自用小客車，並由吳載俊另於不詳時、地，向不知情之真實
    姓名年籍不詳綽號豆花之成年男子借得車牌號碼5925－HP號
    自用小客車（係不知情之丁炳志所有），預備作為竊車之接
    應之交通工具。於該日晚上，徐丞樟即駕駛1363－LX號自用
    小客車搭載劉經龍，而吳載俊則駕駛5925－HP號自用小客車
    先前往搭載其不知情乾妹黃美華（另經檢察官為不起訴處分
    ）後，兩車再一起在臺中市尋找作案目標，並於其後某時，
    改由吳載俊駕車搭載劉經龍，而徐丞樟駕車搭載黃美華，惟
    黃美華因身體不舒服，故於所乘之車上睡覺。嗣於同日20時
    許，行經臺中市○○路23號前時，劉經龍因見杜政諴所有之
    車牌號碼4937－ER號自用小客車停放在該處路旁，認為有機
    可乘，即決意要竊取該車，故即指示吳載俊將所駕之車停在
    對面，而徐丞樟亦尾隨將所駕之車停在吳載俊之車後，劉經
    龍即持其所有之客觀上具危險性、可供兇器使用之自製扳手
    3 支下車動手行竊，吳載俊、徐丞樟則在車上為劉經龍把風
    ，劉經龍先使用扳手將杜政諴所有之前揭車輛之車門鎖、電
    門鎖破壞後，回到車牌號碼1363－LX號自用小客車駕駛座改
    任把風工作，再續由吳載俊下車將前揭杜政諴所有之車輛駛
    離現場；劉經龍、徐丞樟見吳載俊已竊盜得手後，即各自駕
    駛前揭所駕車輛離去。吳載俊、劉經龍、徐丞樟三人即以上
    開分工方式，共同竊取杜政諴前揭車輛得逞。嗣經警調閱前
    揭竊車地點之監視器畫面後，查知車牌號碼1363－LX號自用
    小客車係作案車輛之一，故先尋得彭偉恩，再由彭偉恩帶同
    警方於99年4 月8 日17時許，在臺中市○○路25號6 樓C1查
    獲吳載俊、徐丞樟，並扣得劉經龍所有供上開竊盜犯行所使
    用之扳手3 支、劉經龍行竊時所穿之牛仔褲1 條、吳載俊行
    竊時所穿之短褲1 條等物。
二、證據名稱：
  (一)被告劉經龍之自白。
  (二)共犯徐丞樟、吳載俊於警詢及偵查中之供述。
  (三)證人杜政諴、彭偉恩於警詢時之證述。
  (四)竊車現場之監視器翻拍畫面照片。
  (五)查獲現場之照片。
  (六)扣案之扳手3 支（見台中市警察局第五分局扣押物品目錄表
    ）。
三、新舊法比較部分：
    按行為後法律有變更者，適用行為時之法律。但行為後之法
    律有利於行為人者，適用最有利於行為人之法律，刑法第2
    條第1 項定有明文。查被告犯本案犯行後，刑法第321 條業
    已於100 年1 月26日修正公布，並於100 年1 月28日生效施
    行，是本案適用之法律既有變更，爰說明如下：
  (一)修正前（即指前揭100 年1 月26日修正公布前）之刑法第32
    1 條第1 項規定：「犯竊盜罪而有左列情形之一者，處6 月
    以上、5 年以下有期徒刑：一、於夜間侵入住宅或有人居住
    之建築物、船艦，或隱匿其內而犯之者。…六、在車站或埠
    頭而犯之者。」
  (二)修正後（即指前揭100 年1 月26日修正公布後）之刑法第32
    1 條第1 項規定：「犯竊盜罪而有左列情形之一者，處6 月
    以上、5 年以下有期徒刑，得併科新臺幣十萬元以下罰金：
    一、侵入住宅或有人居住之建築物、船艦或隱匿其內而犯之
    者。…六、在車站、埠頭、航空站或其他供水、陸、空公眾
    運輸之舟、車、航空機內而犯之者。」
  (三)觀諸上揭修正前、後之刑法第321 條第1 項之法條，即知本
    案適用之該條第3 、4 款規定之構成要件雖於修正前後均相
    同，然修正後之該條規定就法定刑部分增訂罰金刑，則此即
    涉該罪刑罰輕重之問題，是不論本案是否對被告併科罰金刑
    ，均有比較新舊法之必要，又比較結果修正後之刑法第321
    條第1 項既新增訂修正前刑法第321 條第1 項所無之「得併
    科新臺幣十萬元以下罰金」之規定，則其法定刑顯然較重於
    修正前刑法第321 條第1 項，是本案應適用修正前刑法第32
    1 條第1 項之規定較有利於被告。
四、論罪量刑：
  (一)罪名：
    按刑法第321 條第1 項第3 款所規定之攜帶兇器竊盜罪，係
    以行為人攜帶兇器竊盜為其加重條件，此所謂兇器，其種類
    並無限制，凡客觀上足對人之生命、身體、安全構成威脅，
    具有危險性之兇器均屬之，且祇須行竊時攜帶此種具有危險
    性之兇器為已足，並不以攜帶之初有行兇之意圖為必要（最
    高法院79年台上字第5253號判例要旨供參）。查本案被告與
    共犯吳載俊、徐丞樟二人行竊時所使用之扳手3 支，為金屬
    材質，具有一定重量，且尖端銳利，此有扣案物照片在卷可
    憑（詳臺中市警察局第五分局中分五偵字第09900010484 號
    卷第66頁照片），於客觀上對人之生命、身體、安全顯足以
    構成威脅，具有危險性，屬前揭所稱之兇器，應堪認定。又
    按刑法分則或刑法特別法中規定之結夥二人或三人以上之犯
    罪，應以在場共同實施或在場參與分擔實施犯罪之人為限，
    不包括同謀共同正犯在內（最高法院76年台上字第7210號判
    例意旨供參）；查本案被告劉經龍與共犯吳載俊、徐丞樟共
    赴現場，由被告劉經龍以扳手負責行竊，而由共犯吳載俊、
    徐丞樟二人在車上留守把風，嗣再由共犯吳載俊將竊得車輛
    駛離現場，渠三人以上開行為分擔方式，共同實施本件竊盜
    犯行，當已符合前述結夥之要件。故核被告劉經龍所為，係
    犯刑法第321 條第1 項第3 、4 款之結夥攜帶兇器竊盜罪。
    被告劉經龍與共犯徐丞樟、吳載俊間，雖有犯意之聯絡及行
    為之分擔，而屬共同正犯，惟因結夥本質上已含有多人共犯
    一罪之性質，故於判決主文中即無庸記載「共同」，附此敘
    明。
  (二)累犯加重：
    被告前因竊盜案件，於95年8 月17日經本院以94年易字第70
    3 號判決有期徒刑3 年6 月確定；復因毒品案件，於95年4
    月28日經本院以94年易字第853 號判決有期徒刑8 月確定，
    前二案經聲請減刑並定應執行刑，而於96年7 月30日經本院
    以96年聲減字第616 號判決應執行有期徒刑3 年8 月確定，
    嗣因縮短刑期而於98年3 月31日假釋出監，後於98年9 月4
    日因保護管束期滿未經撤銷視為執行完畢，此有臺灣高等法
    院被告前案紀錄表在卷可稽，是被告於受有期徒刑執行完畢
    後，5 年以內再犯本案有期徒刑以上之罪，為累犯，應依刑
    法第47條第1 項之規定加重其刑。
  (三)量刑：
    爰審酌被告前有多次竊盜及毒品前科，素行不佳，有臺灣高
    等法院被告前案紀錄表在卷可按，復衡酌其身強體健、正值
    青壯，竟不思正途獲取財物，反為牟取不法利益，即漠視他
    人財產權，夥同他人恣意竊取被害人財物，已對社會治安造
    成危害；再參衡其竊得財物之價值非少，且於犯後迄未賠償
    被害人或與被害人達成和解，其犯行已對被害人造成損害；
    惟衡酌其坦承犯行之犯後態度，暨其犯罪手段、智識程度、
    生活狀況等一切情狀，爰量處如主文所示之刑，以資儆懲。
  (四)關於沒收：
  1.查扣案之扳手3 支為被告劉經龍所有，而供其等犯本件竊盜
    犯行所使用之物，是應依刑法第38條第1 項第2 款規定宣告
    沒收。
  2.至扣案之衣物，雖係被告劉經龍及共犯吳載俊行竊時所穿著
    ，然該等衣物為一般日常穿著，並無特殊功能或特殊用途，
    亦非專供竊盜所用，本院認與本案犯罪並無直接關係，而無
    沒收之必要，併此敘明。
四、適用之法條：
  (一)刑事訴訟法第273 條之1 第1 項、第299 條第1 項前段、第
    310 條之2 、第454 條第1 項。
  (二)修正前刑法第321 條第1 項第3 、4 款、刑法第2 條第1 項
    前段、第28條、第47條第1 項、第38條第1 項第2 款。
五、本判決係依刑事訴訟法第310 條之2 、第454 條第1 項製作
    。如不服本判決，應於判決送達之日起10日內，向本院提起
    上訴。
本案經檢察官盧美如到庭執行職務。
中    華    民    國   100    年    1     月    31    日
                  刑事第二庭    法  官  楊  清  益
以上正本證明與原本無異。
如不服本判決應於收受判決後10日內向本院提出上訴書狀，並應
應敘述具體理由。其未敘述上訴理由者，應於上訴期間屆滿後20
日內向本院補提理由書( 均須按他造當事人之人數附繕本) 「切
勿逕送上級法院」。告訴人或被害人如對本判決不服者，應具備
理由請求檢察官上訴，其上訴期間之計算係以檢察官收受判決正
本之日期為準。
                                書記官  蕭  雅  文
中    華    民    國   100    年    1     月    31    日
附記論罪之法條全文：
修正前中華民國刑法第321 條
犯竊盜罪而有左列情形之一者，處6 月以上、5 年以下有期徒刑
：
一、於夜間侵入住宅或有人居住之建築物、船艦或隱匿其內而犯
    之者。
二、毀越門扇、牆垣或其他安全設備而犯之者。
三、攜帶兇器而犯之者。
四、結夥三人以上而犯之者。
五、乘火災、水災或其他災害之際而犯之者。
六、在車站或埠頭而犯之者。
前項之未遂犯罰之。